【裁判字號】    95,上易,971
【裁判日期】    950920
【裁判案由】    業務侵占
【裁判全文】
臺灣高等法院臺中分院刑事判決         95年度上易字第971號
上  訴  人
即  被  告  丙○○
                      2
上列上訴人因業務侵占案件，不服臺灣苗栗地方法院95年度易字
第209號中華民國95年6月6日第一審判決 （起訴案號：臺灣苗栗
地方法院檢察署94年度偵字第3060號、95年度偵緝字第25號），
提起上訴，本院判決如下：
    主  文
原判決撤銷。
丙○○連續意圖為自己不法之所有，而侵占對於業務上所持有之
物，處有期徒刑拾月。緩刑參年。
    事  實
一、丙○○在苗栗縣竹南鎮○○里○○路288巷221號經營布料裁
    剪工廠，乃從事專門替人裁剪布料為其業務之人。因需款孔
    急，竟基於意圖為自己不法所有之概括犯意，自民國（下同
    ）93年11月間某日起，至94年1月間某日止（起訴書原記載
    94年1月間，業經公訴檢察官當庭更正），在其上開工廠，
    將丁○○所交付裁剪之布料37捲，合計2千8百97.5碼，價值
    新台幣（下同）20萬2千8百25元，及甲○○所交付裁剪之布
    料7捲，合計3百16碼，價值1萬8千9百60元，以易持有為所
    有之意思，連續予以侵占入己。再自93年11月29日起，至94
    年1月16日止，連續販賣予不知情之客戶乙○○。嗣丁○○
    、甲○○於94年1月24日上午8時許，發現交付給丙○○代工
    之布料不見，丙○○舉家遷移避不見面，乃透過友人探聽，
    發現丙○○已將布料賣給乙○○，遂向警方報案，並於同日
    晚上8時，帶警方前往苗栗縣佳興里明禮街95巷28弄6號乙○○住處，當場在乙○○住處車庫內，查獲44捲布料，共3千2
    百13.5碼。
二、案經苗栗縣警察局竹南分局報請台灣苗栗地方法院檢察署檢
    察官偵查起訴。
    理  由
一、按被告以外之人於審判外之陳述，雖不符刑事訴訟法第159
    條之1、159條之2、159條之3、159條之4等規定，而經當事
    人於審判程序同意作為證據，法院審酌該言詞陳述或書面陳
    述作成時之情況，認為適當者，亦得為證據。當事人、代理
    人或辯護人於法院調查證據時，知有第159條第1項不得為證
    據之情形，而未於言詞辯論終結前聲明異議者，視為有前項
    之同意，刑事訴訟法第159條之5定有明文。本件被告於本院
    審理時，就下列證人乙○○、丁○○、甲○○、李清亮等人
    於審判外之陳述部分，未就其證據能力聲明異議，本院審酌
    該言詞陳述作成時之情況，並查無其他不法之情狀，足認為
    得為本案之證據，依刑事訴訟法第159條之5之規定，有證據
    能力，合先說明。
二、訊據被告丙○○對於前揭犯罪事實，於本院審理時自白不諱
    ，核與證人乙○○、丁○○、甲○○等人分別於警詢、偵訊
    及原審審理時所證情節相符；證人乙○○就被告經營業務部
    分於警詢時證稱：伊係下工買賣庫存布料為業，因此知悉被
    告係從事布料裁剪工作，每隔一段時間，被告手上均會剩下
    不需使用的布料可以出售給伊，伊以低於市價一半價格購買
    後再出售不特定人等語，此外，復有出貨碼單、銷售合約書
    、明細碼單、成品交運單、出貨單、大新乾洗染廠之收據等
    影本及暫查扣保管布料照片20張附卷可查。被告自白與事實
    相符，本件事證明確，被告犯行堪以認定。
三、按刑法第二條第一項所稱之法律，係指刑罰所依存的整體法
    律狀態，故法律有變更應指足以影響行為的可罰性與法律效
    果的法令因修正或廢止而有所變更而言。所以刑法法律變更
    概念，應界定在法律規定的改變，足以影響刑罰權判斷者而
    言，刑法總則的變更，自然會影響到個別犯罪的成立，乃至
    於法律效果的結構，自屬法律變更，應為新舊法之比較。查
    被告行為後，刑法第五十六條連續犯之規定，已於九十四年
    二月二日公佈刪除，並自九十五年七月一日施行，原屬連續
    犯之數個犯罪行為，依新法應數罪併罰，比較修正前之規定
    ，可依裁判上一罪論處，顯然修正前之規定有利於被告，應
    適用行為時即修正前連續犯之規定。核被告所為係犯刑法第
    三百三十六條第二項之業務侵占罪，被告前後多次犯行，時
    間緊接，犯罪構成要件相同，應係基於概括犯意為之，為連
    續犯，應論以一罪，併加重其刑。
四、原審予以論罪科刑固非無見，惟原判決未及為上開連續犯新
    舊法之比較適用尚有未洽。被告上訴意旨，認量刑過重固不
    足取，惟原判決既有上開可議之處即屬無可維持，應予撤銷
    改判。爰審酌被告犯罪之動機、目的、手段、生活狀況、智
    識程度、犯罪所生之損害及犯罪後已於本院審理中與被害人
    甲○○、丁○○等達成和解，有和解書二紙附卷可考等一切
    情狀，量處如主文第二項所示之刑。復查，被告前未曾受有
    期徒刑以上刑之宣告，有被告全國前案紀錄表附卷可查，經
    此教訓，應知警惕，而無再犯之虞，且事後亦賠償被害人等
    之損失，本院認上開宣告刑以暫不執行為適用，爰併宣告緩
    刑三年，以啟自新。又，被告符合修正前後刑法有關緩刑之
    要件，依同法第二條第一項規定，適用行為時即修正前之規
    定，併予敘明。
五、據上論斷，應依刑事訴訟法第三百六十九條第一項前段、第
    三百六十四條、第二百九十九條第一項前段，刑法第二條第
    一項、（修正刪除前）第五十六條、第三百三十六條第二項
    、（修正前）第七十四條第一款、罰金罰鍰提高標準條例第
    一條前段，判決如主文。
本案經檢察官戊○○到庭執行職務。
中    華    民    國    95    年    9    月    20     日
            刑事第四庭  審判長法  官  洪  耀  宗
                              法  官  江  德  千
                              法  官  劉  登  俊
上列正本證明與原本無異。
不得上訴。
                              書記官  粘  銘  環
中    華    民    國    95    年  9    月     21      日
                                                      Ａ


司法院資訊處製作；財團法人民間司法改革基金會備份。
